臺灣屏東地方法院刑事判決　　　　　　　 96年度訴字第934號
公　訴　人　臺灣屏東地方法院檢察署檢察官
被　　　告　甲○○
　　　　　　　　　　　26號
　　　　　　　　　　現因另案.
指定辯護人　本院公設辯護人丁○○
上列被告因違反毒品危害防制條例案件，經檢察官提起公訴（96
年度偵字第4599號），本院判決如下：
    主  文
甲○○販賣第一級毒品，處有期徒刑拾柒年。未扣案販賣毒品所
得新臺幣伍佰元沒收，如全部或一部不能沒收時，以其財產抵償
之；未扣案之行動電話手機壹支（含0000000000號之SIM 卡壹張
）沒收，如全部或一部不能沒收時，追徵其價額。
其餘被訴部份均無罪。
    事  實
一、甲○○明知海洛因業經公告列為毒品危害防制條例第2 條第
    2 項第1 款之第一級毒品，不得非法持有、販賣，竟意圖營
    利，基於販賣第一級毒品海洛因之犯意，於不詳時間，在屏
    東縣麟洛鄉公墓旁之土地公廟旁，向真實姓名不詳綽號「狐
    狸」之成年男子，販入數量不詳之第一級毒品海洛因後，於
    民國96年6 月12日晚間23時許，由乙○○先以電話號碼為00
    00000000號之行動電話與甲○○之門號0000000000號行動電
    話聯絡，約定以新台幣（下同）500 元之價格向甲○○購買
    海洛因1 小包（約可施打2 次的量），並約定於約20分鐘後
    在屏東縣屏東市○○路85號新天地大樓旁拿取。嗣經警方偵
    辦乙○○與甲○○另案搶奪案而查知上情。
二、案經屏東縣警察局屏東分局報請臺灣屏東地方法院檢察署檢
    察官偵查起訴。
    理  由
甲、有罪部分
壹、程序方面
一、按被告以外之人於偵查中向檢察官所為陳述，除顯有不可信
    之情況者外，得為證據，刑事訴訟法第159 條之1 第2 項定
    有明文。偵查中對被告以外之人所為之偵查筆錄，或被告以
    外之人向檢察官所提之書面陳述，性質上均屬傳聞證據。惟
    現階段刑事訴訟法規定檢察官代表國家偵查犯罪、實施公訴
    ，依法其有訊問被告、證人及鑑定人之權，證人、鑑定人且
    須具結，而實務運作時，檢察官偵查中向被告以外之人所取
    得之陳述，原則上均能遵守法律規定，不致違法取供，其可
    信度極高，自得為證據。證人乙○○於偵查中經具結之陳述
    ，並未曾提及檢察官在偵查時有不法取供之情形，且亦無證
    據足以證明證人上開陳述有顯不可信之情況，另證人乙○○
　　於本院復已到庭接受詰問，足可認定業已保障被告詰問權，
  　依刑事訴訟法第159條之1第2 項規定，自得為證據。
二、按被告以外之人，於審判外之言詞或書面陳述，除法律有規
    定者外，不得作為證據；又被告以外之人（包括證人、鑑定
    人、告訴人、被害人及共同被告等）於檢察事務官、司法警
    察官或司法警察調查中所為之陳述，與審判中不符時，其先
    前之陳述具有較可信之特別情況，且為證明犯罪事實存否所
    必要者，得為證據，刑事訴訟法第159 條第1項 、第159 條
    之2 分別定有明文。是被告以外之人於司法警察（官）調查
    中所為之陳述，依刑事訴訟法第159 條第1 項規定，係屬傳
    聞證據，原則上無證據能力，惟如該陳述與審判中不符時，
    其先前之陳述具有較可信之特別情況，且為證明犯罪事實存
    否所必要者，依同法第159 條之2規 定（即刑事訴訟法第15
    9 條第1 項所指之「除法律有規定者外」），始例外認為有
    證據能力；如該陳述與審判中相符時，因該陳述並不符合刑
    事訴訟法第159 條之2 有關傳聞例外之規定，故不得作為認
    定本案犯罪事實有無之證據，此時，當以證人於審判中之陳
    述作為證據。另所謂「前後陳述不符」之要件，應就前後階
    段之陳述進行整體判斷，以決定其間是否具有實質性差異，
    惟無須針對全部陳述作比較，陳述之一部分有不符，亦屬之
    。又「證明犯罪事實之存否所必要」，即使用證據之必要性
    ，係指因無法再從同陳述者取得證言，而有利用原陳述之必
    要性，只要認為該陳述是屬於與犯罪事實存否相關之事實，
    並為證明該事實在實質上之必要性即可。而「具有可信之特
    別情況」，係指依陳述時之外部客觀情況而言，足以令人相
    信該陳述是虛偽之危險性不高，必須綜合該陳述是否未受到
    外力影響；陳述人之觀察、記憶、表達是否正確及有無偽證
    之各項因素，而為判斷。經查：證人乙○○於警詢之陳述與
　　日後審判中大致相符，依前開說明，應以其審判中所述作為
    證據，其警詢所述應無證據能力。
三、按刑事訴訟法第159 條之4 規定，除前三條之情形外，下列
    文書亦得為證據：「一除顯有不可信之情況外，公務員職務
    上製作之紀錄文書、證明文書。二除顯有不可信之情況外，
    從事業務之人於業務上或通常業務過程所須製作之紀錄文書
    、證明文書。三除前二款之情形外，其他於可信之特別情況
    下所製作之文書。」此係因公務員職務上製作之紀錄文書或
    證明文書，係公務員依職權所為，與其責任、信譽攸關，若
    有錯誤、虛偽，公務員可能因此擔負刑事及行政責任，且該
    等文書經常處於可能受公開檢查之狀態，其正確性及真實之
    保障極高；另從事業務之人在業務上或通常業務過程製作之
    上開文書，因係於通常業務上不間斷而規律之記載，一般均
    有會計等人員校對，記錄時亦無預見日後將作為證據之偽造
    動機，其虛偽之可能性較小，且如讓製作者以口頭方式在法
    庭上再重述過去之事實或數據，實際上有其困難，二者具有
    一定程度之不可代替性，是除非有顯不可信之情況外，上開
    公務文書或業務文書應均具有證據能力；又與上開公務文書
    或業務文書同具有可信性之官方公報、統計表、體育紀錄、
    學術論文及家譜等文書，除非均有顯不可信之情況外，基於
    同一理由，亦應具有證據能力。本件門號雙向通聯資料查詢
    、門號使用者姓名資料，均係電信公司經營業務關於通聯紀
    錄之紀錄文書，均係從事業務之人於業務上或通常業務過程
    所須製作之文書，經查亦無顯不可信之情況，上開文書應具
    有證據能力。
四、次按傳聞法則乃對於被告以外之人於審判外之言詞或書面陳
    述而為之規範。卷附現場照片，乃以科學、機械之方式，對
    於當時狀況所為忠實且正確之記錄，性質上並非供述證據，
    應無刑事訴訟法第159 條第1 項規定之適用，附此敘明。
貳、實體方面
一、訊據被告甲○○固對於不詳時間，在屏東縣麟洛鄉公墓旁之
    土地公廟旁，向真實姓名不詳綽號「狐狸」之成年男子，販
    入第一級毒品海洛因後，並於上開時地持價值500 元之第一
    級毒品海洛因予證人乙○○之犯罪事實坦承；然矢口否認有
    何販毒之行為，辯稱並未販賣第一級毒品海洛因與證人乙○○，伊僅係幫證人乙○○向他人調貨云云。經查：
  (一)被告所使用之行動電話門號為0000000000號，作為對外聯絡
    工具一情，業據被告於警詢及本院準備程序中供承屬實（見
    警卷第9 頁背面96年7 月12日警詢筆錄、本院卷第24頁背面
    96年9 月19日準備程序筆錄）；門號0000000000號則係由證
    人乙○○使用一節，亦不為被告所否認（見本院卷第24頁背
    面96年9 月19日準備程序筆錄）。是本件未扣案之行動電話
    (門 號0000000000) 乃被告所使用，門號0000000000號亦確
    係證人乙○○所使用。又卷附96年6 月12日晚間23時05分、
    同日晚間23時08分、同日晚間23時18分、同日晚間23時20分
    之雙向通聯紀錄（見96年度偵字第4599號卷第58頁）確係其
    兩人之對話，亦不為其二人否認，堪信為真。
  (二)被告於96年6 月12日晚間，由乙○○先以電話號碼為000000
    0000號之行動電話與甲○○之門號0000000000號行動電話聯
    絡，約定以500 元之價格向甲○○購買海洛因1 小包（約可
    施打2 次的量），並約定於約20分鐘後在屏東縣屏東市○○
    路85號新天地大樓旁拿取一情，業經證人乙○○於偵訊及本
    院審理中結證述明確（見96年度偵字第4599號卷第19頁96年
    7 月25日偵訊筆錄、本院卷第43至第44頁背面96年10月18日
    審理筆錄），並有與上開時間及基地台位置相符之雙向通聯
    紀錄附卷可證（見96年度偵字第4599號卷第58頁），足證上
    開犯罪事實洵可認定。
  (三)雖證人乙○○於偵訊中曾結證稱：是我拜託他買的（見96年
    度偵字第4599號卷第19頁96年7 月25日偵訊筆錄），惟其於
    本院審理中亦坦承：「（問：之前96年7 月25日你在檢察官
    那邊說是拜託被告幫你買的調貨是何意？）不知道怎麼說，
    檢察官問我時，我的頭腦不清楚。另外一位檢察官問我有跟
    他說。... （問：你之前跟檢察官是幫忙調貨，你有跟別的
    檢察官說是怕才說？）對。」（見本院卷第44頁96年10 月
    18日審理筆錄）；足證證人乙○○前開於偵訊中所言拜託被
    告調貨一節，顯屬因害怕被告所為迴護被告之詞，自不能採
    為有利於被告之認定。再觀諸證人乙○○於本院審理中所證
    述：「（問：電話中如何講？拿毒品經過如何？）我打電話
    給他，問他那邊有沒有，之後我就去找他。（問：電話中有
    無說買多少？）有。（問：拿毒品時，就把錢給他？）對。
    」（見本院卷第43頁至第43頁背面96年10月18日審理筆錄）
    ，足認證人乙○○確有以行動電話向被告表示欲購買海洛因
    ，並明確說明數量，而被告主觀上亦有販賣海洛因與乙○○
    之犯意。且被告於證人乙○○撥打其行動電話詢問有無海洛
    因時，被告隨即向乙○○表示其有貨，再與乙○○約定地點
    前往拿取，並迅速於不到20分鐘之時間內即交付毒品與證人
    乙○○，顯與一般調貨之情形不同。
  (四)又按施用毒品之人一段時期內大抵向固定上手購入毒品，彼
    此間有信任關係存在，又一手交錢一手交貨，銀貨兩訖，交
    易關係穩定、單純，自無再洽人中介代為訂購、交付毒品，
    或久耐毒癮呼朋引伴談妥交易內容後再行1 次訂購之理，否
    則不但須採迂迴、間接透過他人聯繫方可購得毒品施用，使
    交易網絡複雜化，徒增交付毒品、收受金錢困難或因數量分
    配不均等紛爭，而增加遭查悉風險。再衡情買賣或交付第一
    級毒品海洛因均係我國刑法所禁止之犯罪行為，此為國人所
    知悉，被告焉有不收受任何好處，即甘冒被刑法處罰之風險
    而無償幫忙證人乙○○代購毒品之理？況且證人乙○○於本
    院審理時亦證稱：與被告交情算普通朋友（見本院卷第43頁
    96年10月18日審理筆錄），既然被告與證人乙○○並非熟識
    甚久之朋友，則更不可能純粹基於友誼而幫忙乙○○代為購
    買毒品。被告辯稱伊僅係幫證人乙○○向他人調貨云云，顯
    屬卸責之詞，不足為採。
  (五)證人乙○○雖就於96年6 月12日晚間向被告購買毒品之地點
    、金額先於偵訊中結證稱：在新天地大樓，... 一次是請他
    調300 元（見96年度偵字第4599號卷第19頁96年7 月25日偵
    訊筆錄），與其於本院審理中所稱：在屏東復興路橋邊的水
    溝邊，... 應該都是500 元（見本院卷第44頁至第44頁背面
    96年10月18日審理筆錄），似有稍許扞格之處；然查，證人
    乙○○於本院審理中亦明確表示：究竟是300 元還是500 元
    其實不太記得（見本院卷第43頁背面至第44頁背面96年10月
    18日審理筆錄），顯證證人對於距離審理期日4 月餘前之購
    買毒品之確實金額無法清晰記憶，此乃事理之常。又證人乙○○既係長期施用毒品之人，當自常向不同之毒販上手約定
    不同之販賣地點交易，其就與被告購買本件毒品之地點無法
    前後說明完全一致，亦非屬不能理解，不能僅因此而認其證
    言全屬無端構陷被告之詞；再者，公訴人於偵訊中亦就其向
    被告購買毒品之地點請其指認照片，而經其確認為屏東縣屏
    東市○○路85號新天地大樓旁（見96年度偵字第4599號卷第
    19 頁96 年7 月25日偵訊筆錄、警卷第13頁），又經被告所
    自承（見警卷第6 頁背面、第9 頁背面96年7 月12日警詢筆
    錄、96年度偵字第4599號卷第9 頁96年7 月19日偵訊筆錄）
    並與2 人雙向通聯之基地台位置相符（見96年度偵字第4599
    號卷第58頁），堪信為真。
  (六)末按毒品係政府公告查禁之違禁物，每因執法機關強力查緝
    而物稀價漲，倘非具有雄厚資力之人，當無可能隨身自備大
    量毒品供販售營利，且毒品非具有一定知識及備有相關器具
    無以製造，一般人尚無從自製毒品出售營利，是以毒品黑市
    之提供者往往因是否具有暢通之毒品來源而有大盤、中盤、
    小盤、及零售者之區別，下游販毒者勢須向上游提供者調取
    毒品始能遂其販售毒品營利之目的，則被告及辯護意旨認被
    告所交付毒品海洛因並非自備，須向他人調貨乙情，尚無從
    據為被告並無販賣毒品犯行有利推論。再者，非法販賣海洛
    因係政府嚴予查緝之違法行為，且海洛因無公定之價格，並
    可任意分裝、稀釋、添加其他成份或增減其份量，而每次買
    賣之價量，亦隨時依雙方關係之深淺、當時之資力、需求程
    度及對行情之認知等因素而異其標準，非可一概而論，因之
    販賣之獲利，除經坦承犯行，或帳冊價量均臻明確外，委難
    察得實情，而販賣之人從價差或量差中牟利方式雖異，惟其
    圖利之非法販賣行為則均相同，是縱未確切查得販賣賺取之
    實際差價，但除別有事證，足認係按同一價格轉讓，確未牟
    利之情形外，尚難執此認非法販賣之事證有所不足，致知過
    坦承者難辭重典，飾詞否認者反得逞僥倖，而失情理之平；
    且海洛因價格昂貴，取得不易，苟無利可圖，應無甘冒被查
    緝法辦之危險而平白為轉讓毒品之可能，是以縱被告販入與
    售出價格相同，亦應有加以稀釋，而從中賺取數量差價牟利
    之意圖及事實，應屬符合論理法則且不違背社會通常經驗之
    合理判斷，被告顯亦有販賣第一級毒品海洛因圖利之意圖，
    足堪認定。
  (七)綜上所述，足見被告販賣第一級毒品海洛因予證人乙○○之
    事證已臻明確，其前述所辯，顯不足採信，其犯行應堪認定
    。
二、查海洛因係屬毒品危害防制條例第2 條第2 項第1 款所定之
    第一級毒品。被告甲○○販賣第一級毒品海洛因，核係犯毒
    品危害防制條例第4 條第1 項之販賣第一級毒品罪。被告於
    販賣前後，持有第一級毒品之低度行為，應為販賣之高度行
    為所吸收，不另論其持有毒品罪。其中關於被告販毒與證人
    乙○○之時間，公訴人起訴意旨雖認為96年6 月12日晚間21
    時許，惟依卷附被告所持用0000000000號行動電話及證人乙○○所使用0000000000號行動電話之通聯紀錄所示（見96年
    度偵字第4599號卷第58頁），2 人應係於當日晚間23時05許
    開始聯絡，又再於同日23時18分及20分許聯絡，堪認被告係
    於當日23時許與證人乙○○電話聯絡交易毒品，並於約20分
    鐘後到現場取貨，是公訴意旨上開部分容有誤會。又被告販
    賣毒品之次數僅1 次，販賣金額僅50 0元，所得應屬有限，
    顯非大中盤商，而所觸犯之法定刑係死刑、無期徒刑之重罪
    ，犯罪之情狀顯然情輕法重，如科以法定最低度之刑，猶嫌
    過重，衡情不無可憫，爰依刑法第59條規定，減輕其刑。爰
    審酌被告現年26歲，係有社會見識之人，明知海洛因毒品，
    如供他人施用害人不淺，其仍欲藉販賣毒品圖利，所為罪質
    及惡性非輕，且犯後猶否認犯罪，顯見其未曾悔過等一切情
    狀，量處如主文所示之刑，以示懲戒。
三、另被告販賣毒品使用之門號0000000000號行動電話1 支，係
    被告所有之物，業據被告供明在卷（見警卷第9 頁背面96年
    7 月12日警詢筆錄、本院卷第24頁背面96年9 月19日準備程
    序筆錄），證人乙○○並證稱乃被告與之聯絡販賣海洛因所
    使用之物已如上述，雖未經扣案，但無證據足認已滅失，應
    依毒品危害防制條例第19條第1 項規定予以宣告沒收，如全
    部或一部不能沒收時，追徵其價額。至於未扣案販毒所得50
    0 元，亦屬因犯罪所得之財物，如全部或一部不能沒收時，
    則以其財產抵償之。
乙、無罪部分
一、公訴意旨略以：被告甲○○明知海洛因經公告列為毒品危害
    防制條例第2 條第2 項第1 款之第一級毒品，竟基於販賣第
    一級毒品海洛因之犯意，在屏東縣麟洛鄉公墓旁土地公廟向
    綽號為狐狸之年籍資料不詳之成年男子購入第一級毒品海洛
    因後，為下列3次販賣第一級毒品海洛因犯行：
  (一)先於96年6 月1 日晚間19時許，在屏東縣屏東市高屏大橋南
    端廢棄之中華石油加油站，以300 元之代價，出售第一級毒
    品海洛因與乙○○。
  (二)再於96年6 月20日下午，在屏東縣屏東市火車站陸橋旁之丸
    山遊藝場，向丙○○佯稱請其免費施用第一級毒品海洛因，
    即交付第一級毒品海洛因與丙○○，待丙○○施用第一級毒
    品海洛因後，即向丙○○要求共同搶奪他人財物。丙○○不
    從，甲○○即向丙○○稱須還款3,000 元。丙○○無力支付
    ，僅支付甲○○毒品價金500 元，甲○○即稱尚需還款2,00
    0 元。
  (三)末於96年6 月22日晚間，在上開地點，甲○○將上開取得之
    毒品價金500 元另購入相當份量之第一級毒品海洛因後，交
    付與丙○○施用。因認被告涉有毒品危害防制條例第4 條第
    1 項販賣第一級毒品罪嫌云云。
二、
  (一)按犯罪事實應依證據認定之，無證據不得認定犯罪事實；又
    不能證明被告犯罪者，應諭知無罪之判決，刑事訴訟法第15
    4 條第2 項、第301 條第1 項分別定有規定。次按認定不利
    於被告之事實，須依積極證據，苟積極證據不足為不利於被
    告事實之認定時，即應為有利於被告之認定，更不必有何有
    利之證據。此之所謂證據，須確屬能為被告有罪之證明，而
    無瑕疵可指者，始足當之；再者，犯罪事實之認定，應憑證
    據，所謂證據，須適於為被告犯罪事實之證明者，始得採為
    斷罪資料，如未能發現相當證據，或證據不足以證明，自不
    能以推測或擬制之方法以為裁判基礎；又所謂認定犯罪事實
    所憑之證據，雖不以直接證據為限，間接證據亦包括在內，
    然而無論直接或間接證據，其為訴訟上之證明，須於通常一
    般人均不致有所懷疑，而得確信其為真實之程度，始得據之
    為有罪之認定，倘其證明尚未達到此一程度，而有合理懷疑
    存在時，即應為無罪之判決（最高法院29年度上字第3105號
    、30年度上字第0816號、40年度台上字第86號、53年度台上
    字第2750號、76年度台上字第4986號判例參照）。另事實審
    法院對於證據之取捨，依法雖有自由判斷之權，然積極證據
    不足證明犯罪事實時，被告之抗辯或反證縱屬虛偽，仍不能
    以此資為積極證據應予採信之理由；至認定犯罪事實應依證
    據，為刑事訴訟法所明定，故被告否認犯罪事實所持之辯解
    ，縱屬不能成立，仍非有積極證據足以證明其犯罪行為，不
    能遽為有罪之認定（最高法院30年度上字第0482、1831號判
    例參照）。末按刑事訴訟法第161 條已於91年2 月8 日修正
    公布，其第1 項規定：檢察官就被告犯罪事實，應負舉證責
    任，並指出證明之方法。因此，檢察官對於起訴之犯罪事實
    ，應負提出證據及說服之實質舉證責任。倘其所提出之證據
    ，不足為被告有罪之積極證明，或其指出證明之方法，無從
    說服法院以形成被告有罪之心證，基於無罪推定之原則，自
    應為被告無罪判決之諭知（最高法院92年度臺上字第0128號
    判例參照）。
  (二)又按施用毒品者，其所稱向某人購買之供述，須補強證據以
    擔保其供述之真實性。良以施用毒品者其供述之憑信性本不
    及於一般人，況施用毒品者其供出來源，因而破獲者，法律
    復規定得減輕其刑，其有為偵查機關誘導、或為邀輕典而為
    不實之陳述之可能，其供述之真實性自有合理之懷疑。是本
    院一貫之見解，認施用毒品者關於其向某人購買毒品之供述
    ，必須補強證據佐證，以擔保其供述之真實性，俾貫徹刑事
    訴訟無罪推定及嚴格證明之基本原則。而茲所謂補強證據，
    指其他有關證明施用毒品者之關於毒品交易之供述真實性之
    相關證據而言，必須與施用毒品者關於毒品交易之供述，具
    有相當程度之關連性，而足使一般人對施用毒品者關於毒品
    交易之供述，並無合理之懷疑存在，而得確信其為真實，始
    足當之（最高法院92年度臺上字第2033號判決參照）。從而
    ，因施用毒品者關於其向某人購買毒品之供述常有瑕疵，且
    證明力較為薄弱，倘有其他證據可補正其供述上之瑕疵，或
    與該供述相印證，即足補強該供述之證明力，當可使法院得
    以獲得認定被告有罪之較強力心證。
三、公訴意旨認被告另涉犯上開毒品危害防制條例第4 條第1 項
    之販賣第一級毒品罪嫌，無非係以：被告部份自白、證人乙○○、丙○○於警偵訊中之證詞等為其論罪之依據。訊據被
    告甲○○則堅詞否認有何上開犯行，辯稱並未販賣毒品第一
    級毒品與證人乙○○與丙○○等語。經查：
  (一)被告於96年6 月1 日晚間19時許販賣證人乙○○第一級毒品
    海洛因一情，雖據證人乙○○於偵訊中結證稱：第一次於96
    年6 月1 日晚間19時，在高屏大橋南端一處廢棄加油站，是
    我請他幫我調貨300 元（見96年度偵字第4599號卷第19頁96
    年7 月25日偵訊筆錄），亦據其於本院審理中結證稱：在高
    屏大橋橋下加油站，向被告拿500 元海洛因（見本院卷第43
    頁背面至第44頁96年10月18日審理筆錄）；然除此之外，卷
    內無任何包括雙向通聯或通聯譯文在內之證據作為此次販賣
    毒品之積極補強證據以補強該供述之證明力，並使法院得以
    獲得認定被告有罪之較強力心證，自不得僅以證人之證述作
    為唯一認定被告有販賣毒品之憑據。
  (二)又按刑法上之未遂犯，必須已著手於犯罪行為之實施而不遂
    ，始能成立。而所謂販賣第一級毒品未遂罪，係指買賣雙方
    就買賣價金、買賣標的物已有合意，並已著手於毒品之交付
    而未達於既遂者而言，最高法院93年台上字第3188號著有判
    決可供參照。據證人丙○○於本院審理中結證稱：「我跟他
    在遊樂場認識，是7 月份的時候，搶奪之前前4 天，我身上
    只有400 多元，我請他幫忙處理能不能拿到毒品，因為之前
    在遊樂場認識他的朋友。他說他自己身上有，就一起吸食，
    吸食完後，他身上有錢，我們共同吸食後，他就帶我去找他
    朋友處理毒品，因為他自己本身也要去給人家拿毒品。...
    （問：他拿完後，有沒有跟你要錢？）沒有跟我要錢，他說
    請我吸食。他跟我講說他之前做什麼事情，都是搶錢、竊盜
    ，他叫我跟他一起作，我說我不要，他就說吸食的，要算錢
    ，... 因為他請我吸食毒品前，他沒有說這個要算錢，我以
    為是免費的，然後吸食完後，他才說要錢。（問：你們雙方
    ，吸食毒品前，有無就毒品的價格數量談好？）無。」（見
    本院卷第45頁至第46頁96年10月18日審理筆錄）；足見被告
    與證人丙○○於96年6 月20日下午，在屏東縣屏東市火車站
    陸橋旁之丸山遊藝場，二人並未先就毒品買賣之價金、數量
    達成合意，而係被告免費提供證人丙○○吸食完畢後，方因
    被告為求威脅證人丙○○與其共同進行另案搶奪，而佯稱要
    向證人丙○○追討已提供其吸食毒品之金錢。又證人丙○○
    對於96年6 月22日晚間就其與被告互動之經過，於本院審理
    中結證稱：「他說想要搶超商，我不要，毒品用完了，毒品
    要錢，你就是欠我錢，要還我，我說要多少錢，他說要3,00
    0 元，... 犯案前的二天，他跟我要3,000 元，當初他也沒
    有跟我說要錢，他要我載他去，我真的不想這樣，很嚴重，
    我沒有辦法，就向我媽拿500 元先給他，... 那時候我毒品
    發作，他說要不要去拿藥，他就載我去中華電話買毒品，跟
    別人拿，差不多晚上20、21點時」（見本院卷第45頁至第46
    頁至第46頁背面96年10月18日審理筆錄）；足見被告係於96
    年6 月22日之前，即因要脅證人丙○○結夥搶劫未果，方改
    稱先前免費提供其吸食之毒品要錢，伊於6 月22日當日並未
    以提供第一級毒品海洛因為由向證人丙○○要求支付金額，
    此與前揭須由買賣雙方就販毒數量與金額合意之構成要件有
    違。
  (四)再查，關於被告販賣第一級毒品海洛因與證人丙○○一節，
    除證人丙○○於偵訊及本院審理中之證詞外，卷內無任何包
    括雙向通聯或通聯譯文在內之證據作為販賣毒品之積極補強
    證據以補強該供述之證明力，並使法院得以獲得認定被告有
    罪之較強力心證，同難僅以證人丙○○之指述作為認定被告
    販毒之唯一證據。
四、綜上所述，就檢察官起訴上開之犯罪事實，依檢察官所指之
    證據，尚難認被告有公訴人所指該部分之行為，此外，復查
    無其他積極證據足認被告有何公訴人所指之犯行，既不能證
    明被告犯罪，揆諸首揭法律條文及判例說明，就上開公訴人
    起訴之販賣第一級毒品罪，自應為無罪之諭知。
據上論斷，應依刑事訴訟法第299 條第1 項前段、第301 條第1
項，毒品危害防制條例第4 條第1 項、第19條第1 項，刑法第11
條、第59條，判決如主文。
本案經檢察官顏珮珊到庭執行職務。
中　　華　　民　　國　　96　　年　　10　　月　　31　　日
                  刑事第一庭    審判長法  官潘正屏
                                      法  官許蓓雯
                                      法  官羅培毓
以上正本證明與原本無異。
如不服本判決應於收受本判決送達後十日內向本院提出上訴書狀，
其未敘述上訴理由者，並得於提起上訴後十日內向本院補提理由
書狀（均須按他造當事人之人數附繕本）「切勿逕送上級法院」
中　　華　　民　　國　　96　　年　　10　　月　　31　　日
                                書記官  張儷薾
本件論罪科刑法條：
毒品危害防制條例第4條第1項
製造、運輸、販賣第一級毒品者，處死刑或無期徒刑；處無期徒
刑者，得併科新臺幣 1 千萬元以下罰金。
